臺灣臺南地方法院刑事判決　　　　　　　 93年度訴字第726號
公　訴　人　臺灣臺南地方法院檢察署檢察官
被　　　告　丙○○
選任辯護人　陳文欽律師
上列被告因重傷害案件，經檢察官提起公訴（93年度偵字第5674
號），本院判決如下：
    主  文
丙○○傷害人之身體，處有期徒刑壹年陸月。緩刑伍年。
    事  實
一、丙○○與劭蓓中係夫妻，二人因劭蓓中與甲○○有私下交往
    情事而時生口角。民國93年1月30日，丙○○與劭蓓中因事
    爭吵後，劭蓓中離家外出，丙○○懷疑劭蓓中係前往與甲○○見面，竟憤而基於重傷害之故意，持預先購買之客觀上濃
    度不足以造成眼睛失明或臉部皮膚永久性傷痕之鹽酸1瓶，
    前往臺南市○○區○○街臺南師院後門附近等候，嗣同日晚
    上7時30分許，見甲○○駕駛汽車搭載劭蓓中抵達該處，竟
    先持上開鹽酸朝甫下車之劭蓓中面部潑灑（傷害劭蓓中部分
    未據告訴）後，再進入汽車內，以手抓並口咬甲○○左手臂
    ，同時對甲○○臉部、眼睛潑灑鹽酸，致甲○○受有左臉頰
    多處灼傷、角膜化學藥物灼傷、左上臂多處咬傷、齒痕及瘀
    血等傷害。
二、案經甲○○訴由臺南市警察局第二分局報請臺灣臺南地方法
    院檢察署檢察官偵查起訴。
    理  由
一、訊據被告丙○○固供承其於93年1月30日下午7時30分許，在
    臺南市○○區○○街臺南師院後門附近，持預先購買之鹽酸
    ，朝劭蓓中潑灑，及於本院最後一次審理中自承有抓傷甲○○頭髮及臉部之舉，惟矢口否認有對告訴人甲○○施以潑灑
    鹽酸等故意傷害行為，另於本院準備程序及審理中辯稱：伊
    有沒有咬甲○○已經不記得了，且伊是針對先生劭蓓中潑灑
    鹽酸，潑完劭蓓中後，鹽酸已用得差不多了，未曾朝甲○○
    潑灑鹽酸，可能在潑劭蓓中時有少許鹽酸潑濺到甲○○，伊
    是過失傷到李女，並無重傷害甲○○之故意或不確定故意。
    又案發當時，伊看見甲○○與劭蓓中在車內卿卿我我，相互
    親吻，一時基於義憤才持手中洗廁所之濃度較輕之鹽酸朝劭
    蓓中潑灑，故縱認定伊是故意傷害甲○○，亦係基於義憤所
    為，應構成義憤傷害罪云云。
二、經查：
  (一)被告確有於前開時、地抓咬甲○○、對其潑灑鹽酸成傷之事
    實：
  1.右揭事實，業據告訴人甲○○於本院審理時結證：伊坐在駕
    駛座，乙○○坐乘客座位，乙○○先下車，車門打開，被告
    就從藏身的機車後面衝出來，拿鹽酸潑乙○○，有潑濺到伊
    ，後來劭蓓中下車，被告就上車，拿整瓶鹽酸往伊身上擠壓
    鹽酸瓶，將鹽酸潑在伊身上，然後一手抓伊的頭髮，一手抓
    臉，同時咬伊的手，幾乎是同時間發生，伊的頭髮、褲子、
    衣服都濕了，右眼被鹽酸潑到，臉頰遭被告抓傷又被鹽酸侵
    蝕，手臂也被咬傷等語明確（見本院卷第54至59、65、67頁
    ），其證述遭抓咬傷及潑灑鹽酸之部位，核與卷附臺南市立
    醫院診斷證明書及法務部法醫研究所94年2月18日法醫理字
    第0930004607號鑑定意見書所載之傷勢：「左臉頰多處灼傷
    、角膜微細圓囊水腫及潰瘍，眼瞼化學藥物燒灼傷，左上臂
    有多處咬傷及出血瘀傷，診斷為角膜擦傷，瞼頭皮挫傷及腐
    蝕性燒灼作用」相符（見警卷第5頁、本院卷第133至137頁
    ），且被告亦不否認當日有抓扯甲○○頭髮（警詢）、抓傷
    或毆打（偵查及本院審理）李女等肢體衝突行為（分見警卷
    第2頁、偵查卷第6頁、第11頁、本院卷第147頁）。
  2.據證人甲○○提出案發當日穿著之毛衣顯示，該衣服之右上
    臂（前後均有）、右手肘（前後均有）、頸部至右胸、左胸
    、左上臂等處均有褪色之痕跡（左胸、左上臂等處較淡）。
    以上述毛衣褪色情形及甲○○之受傷部位可知，甲○○當日
    遭受鹽酸潑及之部位遍及臉部、手臂、胸部等處。又證人即
    被告之夫乙○○結證稱：伊正要起身離開汽車，被告即衝過
    來朝其臉部正面潑灑鹽酸，當時伊人在車外，但一腳在車外
    ，一腳在車內，頭部超過車頂等語（見本院卷第72至76頁）
    ，此亦為被告所是認。則依被告在對劭蓓中潑鹽酸時，劭蓓
    中已離開車子，而甲○○係坐於車內駕駛座之相對位置觀之
    ，若如被告所言，其非直接對甲○○潑灑鹽酸，而係在朝劭
    蓓中潑灑時不慎潑及甲○○，則李女遭鹽酸潑及之範圍當不
    致遍及頭部、胸部及手臂等處。
  3.綜上，被告於前開時、地抓咬甲○○、直接朝甲○○臉部潑
    灑鹽酸等情，洵堪認定。其於警詢時辯稱：伊沒有抓甲○○
    的臉及咬她；偵查中辯稱：伊主要是針對劭蓓中潑灑鹽酸，
    是過失潑到告訴人，不確定有無抓她的臉；及於本院中之前
    述辯解，顯係事後卸責之詞，要無足取。
  (二)被告具有重傷害之故意：
    對於鹽酸係屬強酸性化學藥劑，一般多用於清潔浴廁之強污
    處，具有腐蝕性質等情，乃一般國民依其生活經驗即有之認
    識；又眼睛乃人體之脆弱、敏感之重要器官，若臉部遭鹽酸
    侵蝕破壞，有導致面容永久性傷痕或眼睛失明之極大可能性
    ，尤其持具有腐蝕性之酸液朝人體潑灑致被害人面容全毀之
    悲劇報導，時有所聞，被告亦自承其曾想過酸液可能會造成
    失明或毀容之情形（見本院卷第148頁），竟仍持鹽酸朝甲○○顏面直接潑灑，其顯有毀敗甲○○雙目視能或毀壞其容
    貌之重傷害故意甚明。其空言辯稱：伊有跟出售鹽酸之老闆
    提及要潑伊先生，給他一個警告，請其出賣給伊不傷皮膚之
    鹽酸云云，顯然有違常情，不足以據為其僅有普通傷害犯意
    認定之依據，附此敘明。
  (三)被告所持以潑灑之鹽酸，其濃度客觀上未達足以造成告訴人
    眼睛失明或顏面容貌永久毀敗之程度：
  1.甲○○之傷勢經法務部法醫研究所鑑定結果，認定：甲○○
    所受之眼睛灼傷及角膜潰瘍均非重大傷殘，且因角膜上皮再
    生能力強，故似復原良好，視力恢復正常，另左臉擦傷及手
    臂咬傷及出血瘀傷亦為輕傷，似均無法造成失明或臉部皮膚
    永久性傷痕（毀容）之可能（見前開鑑定意見書）。由上述
    鑑定意見書及前揭診斷證明書之記載可知，告訴人甲○○之
    臉部除受到被告抓咬之痕跡及眼睛遭鹽酸潑灑所造成之灼傷
    外，並無其他之傷痕，而甲○○經治療結果，視力已恢復正
    常，李女亦自陳其所受之傷完全恢復，未曾留下疤痕等語（
    見李女審理筆錄，本院卷第60頁）。據此可知，被告持用以
    潑灑甲○○之鹽酸，僅造成李女輕傷，不足以造成雙目視能
    毀敗或人體皮膚、健康永久難以治癒之重傷害。
  2.再觀諸告訴人甲○○提出之案發當日穿著之毛衣，僅於上述
    各部位呈現褪色現象，該毛衣材質（毛線）未因遭鹽酸侵蝕
    而有任何蝕損之痕跡，則該鹽酸之腐蝕性甚低，灼然甚明。
  3.綜上，被告用以潑灑甲○○之鹽酸之濃度未達足以造成告訴
    人眼睛失明或顏面容貌永久難以治癒之程度，亦堪認定。公
    訴人論告意旨雖認本件係因甲○○於遭受潑灑鹽酸後採取及
    時清洗眼部等急救措施始未造成重傷害之結果，而認前述法
    務部鑑定意見不足以證明被告持用之鹽酸濃度等語，然此不
    利於被告之認定，應經嚴格之證明，本件並無充分證據足以
    證明「如告訴人未以水清洗，將會造成失明或永久毀容」之
    事實，尚難遽然依上開推論即遽為不利於被告之認定。
  (四)本件依被告行為時之情狀，與刑法第279條之「義憤」要件
    不符：
    按刑法第279之義憤傷害罪，必須此項義憤係在犯罪之現場
    所激起者，始足當之，有最高法院33年上字第99號判例意旨
    可資參照。本件被告自陳其在劭蓓中與甲○○共乘之汽車尚
    未抵達車院前，即先行購買鹽酸，並在臺南師院後門等候告
    訴人與乙○○約2小時等語（見本院卷第148頁），由此可見
    ，被告於撞見告訴人與其夫共乘且在師院前為親吻等親密動
    作前（甲○○與乙○○均於本院供述二人於乙○○下車前有
    親吻臉頰之行為），即已購買鹽酸，其係事先計劃而為本件
    犯行甚明，揆諸上揭說明，則其所為即與刑法第279條「義
    憤」之要件不符，被告辯稱其係基於義憤而為傷害犯行，尚
    難憑採。
  (五)綜上，本案事證明確，被告於前述時地，基於重傷害之故意
    ，先後抓咬甲○○左手臂，並持客觀上濃度不足以造成眼睛
    失明或臉部皮膚永久性傷痕之鹽酸1瓶，對甲○○臉部、眼
    睛潑灑鹽酸，致甲○○受有左臉頰多處灼傷、角膜化學藥物
    灼傷、左上臂多處咬傷、齒痕及瘀血等傷害之犯行，堪予認
    定。
三、按被告丙○○主觀上雖有對甲○○重傷害之犯意，惟其原持
    用以傷害甲○○之鹽酸，客觀上無法造成甲○○雙目機能喪
    失或顏面毀敗而永久無法回復之重傷害程度乙節，已如前述
    ，則被告主觀上所認識之犯罪事實（重傷害）與客觀之犯罪
    事實（普通傷害）有異，其所知重於所犯，依構成要件錯誤
    之法理，應從其所犯，是被告丙○○應論以較輕之刑法第
    277條第1項之傷害罪，公訴意旨認被告出於使人受重傷害之
    故意而犯同法第278條第3項、第1項之重傷未遂罪（條號誤
    繕為刑法第287條），尚有未洽，惟其基本事實同一，本院
    自應予審理，並變更其起訴法條。被告於密接之時間，先後
    接續抓咬告訴人手臂及對其臉部潑灑鹽酸之行為，乃基於單
    一重傷害犯意所為數舉動之接續實施，應認為係接續犯，而
    為單純之一罪。爰審酌被告前無犯罪紀錄素行良好（有臺灣
    高等法院被告全國前案紀錄表存卷可參），不知循求正常管
    道解決其與丈夫劭蓓中及告訴人甲○○間之三角關係，竟採
    取對甲○○潑灑鹽酸激烈手段，此種犯罪手法可能造成李女
    重大無法彌補之終身傷害，原應嚴懲，惟因念及其因長期遭
    受婚姻問題之壓力及積怨，其情可憫，及甲○○經治療結果
    ，雙目視能並未缺損且臉部未殘留任何傷痕，故未造成重大
    傷害之無可挽回結果，被告犯後坦承大部分犯行及告訴人於
    審理時表示對被告諭知緩刑並無意見等一切情狀，量處如主
    文所示之刑，以示懲儆。被告前未曾受有期徒刑以上刑之宣
    告，因一時失慮，偶罹刑典，經此刑之宣告後，應知警惕而
    無再犯之虞，本院參酌上情，認暫不執行其刑為當，併予以
    宣告緩刑5年，用啟自新。至告訴人另自陳其已將被告犯罪
    所用之鹽酸瓶丟棄等語（見本院卷第65頁），爰不予宣告沒
    收，併此敘明。
據上論斷，應依刑事訴訟法第299條第1項前段、第300條，刑法
第277條第1項、第74條第1款，罰金罰鍰提高標準條例第2條，判
決如主文。
本案經檢察官丁○○到庭執行職務。
中　　華　　民　　國　　94　　年　　4 　　月　　14　　日
                    刑事第三庭   審判長法　官  陳欽賢
                                       法  官  黃光進
                                       法  官  莊玉熙
以上正本證明與原本無異。
如不服本判決，應於收受送達後10日內向本院提出上訴書狀（應
附繕本）。
                                       書記官  陳靜娟
中　　華　　民　　國　　94　　年　　4　 　月　　18　　日
附錄本案論罪科刑法條：
刑法第277條：
傷害人之身體或健康者，處三年以下有期徒刑、拘役或一千元以
下罰金。
犯前項之罪因而致人於死者，處無期徒刑或七年以上有期徒刑；
致重傷者，處三年以上十年以下有期徒刑。
